臺灣高等法院臺中分院刑事判決　　　　　　　　九十三年度上更(二)字第一二八號
　　上　訴　人　臺灣臺中地方法院檢察署檢察官
　　被　　　告　乙○○
　　選任辯護人　林洸鍇
右上訴人因被告違反毒品危害防制條例案件，不服臺灣臺中地方法院九十一年度重訴
字第九一號中華民國九十二年五月七日第一審判決（起訴案號：臺灣臺中地方法院檢
察署八十九年度偵字第一七五六一號），提起上訴，經判決後，最高法院第二次發回
更審，本院判決如左：
    主      文
原判決撤銷。
乙○○販賣第一級毒品，處無期徒刑，褫奪公權終身。扣案之第一級毒品海洛因淨重
玖點捌零公克、第二級毒品甲基安非他命淨重肆捌點貳肆公克沒收銷燬，海洛
因包裝袋伍個、甲基安非他命包裝袋拾陸個、電子磅秤壹個及夾鏈袋貳拾包均沒收。
    事      實
一、乙○○於民國 (下同 )八十三年間曾犯懲治盜匪條例等案，經法院判處有期徒刑
    七年四月確定，於八十四年五月十二日入監執行，八十七年三月二日假釋出獄，
    嗣於九十年六月十八日經撤銷假釋，執行殘刑三年六月二十八日，詎乙○○於假
    釋期間，仍不知悔改，基於供己非法施用 (業經不起訴處分確定 )及販售營利之
    犯意，於八十九年十月三十日下午十一時許在台中市忠明加油站以不詳之價格向
    不詳姓名年籍者購買第一級毒品海洛因毛重三四六‧九二公克許、第二級毒品甲
    基安非他命毛重四五二‧九三公克許，旋於八十九年十月三十一日凌晨一、二時
    許，在臺中市○○○○街一八四之三號三樓，以電子磅秤及夾鏈袋將部分第一級
    毒品海洛因分裝成三中包（毛重約一○四‧二公克）及一小包（包重約○‧六公
    克），第二級毒品甲基安非他命分裝成十六包（淨重四三八‧四四公克‧取○‧
    二公克化驗，餘四三八‧二四公克、毛重四五二‧九三公克），擬供給施用及販
    售，未及出售之際，旋於八十九年十月三十一日清晨六時二十分許，在上址為警
    查獲，並扣得李真所有之上開第一級毒品海洛因共五包（含分裝之四包），合計
    毛重三四六‧九二公克（包裝重七‧一二公克，淨重三三九‧八○公克，起訴書
    誤載為三四三‧四公克）、第二級毒品安非他命十六包（淨重四三八‧四四公克
    ‧嗣取○‧二公克化驗，餘四三八‧二四公克)，毛重四五二‧九三公克，起訴
    書誤載為四五二‧七公克）、以及乙○○所有供販賣毒品使用之電子磅秤一個及
    預備使用之夾鏈袋二十包，同日上午十時三十分許再由乙○○帶同警方至其位於
    臺中縣大里市○○○街四十號五樓二室之住處，扣得第二級毒品安非他命一‧四
    公克（含袋重，業經單獨宣告沒收確定並執畢）、安非他命吸食器一組及藥鏟一
    支。
二、案經臺中縣警察局霧分局報告臺灣臺中地方法院檢察署檢察官偵查起訴。
    理      由
一、訊據被告乙○○坦承於右開時地向不詳姓名者購買扣案之毒品，然矢口否認犯罪
    ，辯稱：扣案毒品係伊與綽號阿松者合買擬供己施用，伊當天從口袋拿出一點點
    的毒品要摻糖，不知道要摻多少，叫丁○○幫伊弄，丙○○以為伊與丁○○在分
    裝云云，惟查：、被告於警局初訊時供稱：扣案毒品係綽號阿松者寄放在伊處
    ，阿松說放在伊處比帶出去安全，於偵查、原審初訊時均供稱係阿松寄放，但伊
    不知道係毒品（詳見臺灣臺中地方法院檢察署八十九年度偵字第一七五六一號卷
    第五十六頁、原審卷第七十九頁），於原審九十一年十二月二十四日訊問時供稱
 ：扣案毒品係伊與阿松合買，伊三分之一，海洛因、安非他命加起來共六十幾萬
    元等語（詳見原審卷第一○九頁），於本院上訴審訊問時供稱：伊不知阿松之真
    實姓名，只與阿松見過二次面，不知如何和他聯繫，伊與阿松合買，阿松告訴伊
    擁有買受之毒品三分之一，伊並不知道毒品之單價，伊認識丁○○，甲○○是當
    天丁○○帶過來的，要向伊借幾萬元，還沒說到要借多少，甲○○、蔡明政二人
    應該有聽到伊叫丁○○幫伊稀釋海洛因，因伊不知道要加多少糖等語，先後所述
    不一，且被告就其上開所供與阿松購買毒品之價格於原審稱：毒品海洛因及安非
    他命合計六十幾萬元，其有三分之一等語（詳見原審卷第一○九頁），惟於原審
    九十二年四月二十三日調查時又稱：伊出予四十萬元左右等語（詳見原審卷第四
    十七頁），則以被告既僅有三分之一，何以出資逾二分之一，均與常理有違，況
    被告既與綽號阿松者不熟識，被告自警訊、原審迄本院更二審起始終均未能詳述
    阿松之確實地址亦不知如何聯絡阿松，綽號阿松者豈會將價值高昂之毒品，甚至
    將電子磅秤一個及夾鏈袋二十包，置於被告租住處，參諸被告究竟出資多少於原
    審及本院上訴審先後訊問供述不一，就扣案毒品之單價亦不知，何以知道其擁有
    毒品三分之一，凡此均與常情有違，且被告既未與阿松確實細分上開購得之毒品
    海洛因及安非他命，被告何以即能自行處理上開毒品，顯見上開購得之毒品海洛
    因、安非他命均為被告單獨所有至明，而丙○○更於警訊時直接證稱：扣案之海
    洛因、安非他命、電子秤、夾鏈袋均為被告所有等語（詳見臺灣臺中地方法院檢
    察署八十九年度偵字第一七五六一號卷第三十一頁背面、第三十二頁），足證扣
    案毒品係被告個人所購買，而電子磅秤一個及夾鏈袋二十包係被告個人所有，並
    非所謂阿松之人所寄放，至於「阿松」其人，則無積極證據足資證明確有其人。
    、次查本件扣案第一級毒品海洛因五包，確係毒品海洛因，合計淨重三三九點
    八○公克（包裝重七‧一二公克），純度七二‧六九％，純質淨重二四七‧○○
    公克，扣案第二級毒品甲基安非他命十六包，確係毒品甲基安非他命，毛重四五
    二‧九三公克，淨重四三八‧四四公克，取其中○‧二○公克供化驗，尚餘淨重
    四三八‧二四公克，測得平均純度為百分之八十七，有法務部調查局八十九年十
    二月二十二日鑑定通知書及內政部警政署刑事警察局九十一年四月二日鑑驗通知
    書各一份附卷可稽，雖被告尿液檢驗結果雖呈安非他命類及鴉片代謝物陽性反應
    （見卷附鑑定報告），然被告於本院上訴審調查時供稱伊一天大約吸十根菸，每
    次不到○‧一公克毒品（詳見本院上訴審卷第七十三頁），足見被告毒癮並不重
    ，苟單純供己身施用，何須花巨款購買數量巨大之毒品放置，徒增耗損及被查獲
    之風險，況證人丙○○於警訊及偵查中均證稱：伊當日有見到乙○○在分裝海洛
    因及安非他命等語（詳見臺灣臺中地方法院檢察署八十九年度偵字第一七五六一
    號卷第三十二頁），證人丙○○與被告並無仇恨，無此事實於此重罪，當無妄加
    誣攀之理，證人丙○○且有施用毒品之情事（見卷附尿液檢驗報告），對毒品之
    分裝與稀釋當不致混淆不清，此外並有供販賣毒品使用之電子磅秤一個及夾鏈袋
    二十包扣案可資佐證，按諸一般觀念，於買賣毒品之情形，電子磅秤及分裝袋應
    屬販毒者備為秤量及分裝之器物。購買毒品者如欲確認重量，衡情自應於買賣當
    場為之，否則如不於當場確認，返家後始自行秤量，縱有不足之情形，賣方不予
    承認，亦難以再事爭執；又第一、二級毒品均係高價之物，購買各該毒品吸食者
    ，應無準備大量之小型夾鏈袋，於購得之後自行分裝為多數小包，以使毒品沾染
    、殘留於分裝袋上，而徒增浪費之理。被告持有為數頗鉅，重量均達數百公克之
    第一級毒品海洛因及第二級毒品安非他命，又同時持有一般販賣毒品者備用之電
    子磅秤及大量之小型夾鏈袋，則其顯基於營利之意圖而販入上開毒品自明。是本
    件顯見被告除供己施用外兼販賣營利意圖購買扣案毒品。、再查證人張振明於
    警訊時證稱：伊在八十九年十月三十一日清晨二時十分許到臺中市○○○○街一
    八四之三號被告住處等語（詳見臺灣臺中地方法院檢察署八十九年度偵字第一七
    五六一號卷第四十一頁），於偵查中證述：伊到達時丁○○、丙○○、甲○○已
    在現場等語（詳見臺灣臺中地方法院檢察署八十九年度偵字第一七五六一號卷第
    八十六頁），證人丙○○、丁○○警訊時均供稱係丁○○要借錢等語（詳見臺灣
    臺中地方法院檢察署八十九年度偵字第一七五六一號卷第八十五頁背面、第八十
    六頁），證人甲○○於警局初訊時證稱：丁○○要借錢，於現場未見有人吸毒等
    語（詳見臺灣臺中地方法院檢察署八十九年度偵字第一七五六一號卷第三十七頁
    ），於本院上訴調查時證述：伊並沒有看到乙○○拿毒品給丁○○稀釋，也沒有
    聽到乙○○說要鄧鍚璜幫他稀釋毒品等語（詳見本院上訴審卷第四十一頁），與
    其於原審證述：伊不認識被告，伊那天是與丁○○要去向被告借錢，伊會向被告
    借錢，是丁○○告訴伊被告有錢，到現場伊看到被告從口袋拿出一小包海洛因交
    給丁○○稀釋等語（詳見原審卷第一○八頁）不合，先後所述不一，尚難以證人
    甲○○原審之證述據為有利被告之認定，況證人丁○○在原審九十一年十二月二
    十四日證述前均未曾供述有拿出海洛因要證人丁○○幫其稀釋，證人丁○○於警
    訊、偵查中亦未作此證述，證人甲○○於本院上訴審調查時且證述：未看到、聽
    到被告拿海洛因要丁○○幫其稀釋如上述，證人丁○○於原審法院調查時證稱：
    伊不知道被告住處有放大量的毒品，被告當天有拿一點海洛因出來，叫伊稀釋，
    供被告使用，伊等剛進去的之後，有看到一個人剛走，被告說他叫『阿松』，丙○○所說的「分裝」是伊剛剛所講的，稀釋一點點海洛因的行為等語（詳見原審
    卷第一○七頁），與證人甲○○所證述：未看到被告分裝毒品等語，顯均係迴護
    被告之詞，不足採信，雖證人丁○○於本院九十三年八月五日行交互詰問時固又
    證稱：「（辯護人問：八十九年十一月三十一日何時到達乙○○住處？）時間不
    記得，只記得很晚，已經過了十二點。詳細時間我已經忘記了。（辯護人問：當
    時你是一人或與何人一起前往？去那兒目的為何？）當時我有跟一個朋友甲○○
    還有我的女朋友丙○○一起去幫甲○○向被告借錢。（辯護人問：你如何知道乙○○有錢可借？）因我認識他，而甲○○不太認識被告，所以甲○○透過我向被
    告借錢。（辯護人問：當天有無借到錢？）還沒有借到，警察就進來了。（辯護
    人問：員警查獲前是否知道乙○○有大量毒品？有無看到乙○○在『分裝』？）
    因警察一進來就把我們押在地上，當時警察進來時我們正在泡茶。我不知道警察
    是否知道被告有毒品。（辯護人問：海洛因如何『稀釋』？）用糖稀釋。（辯護
    人問：是否吸食海洛因之人都會『稀釋』？）不一定。（問：請說明如何將海洛
    因稀釋？）是用一種小孩子在喝的一種糖，用白糖把它磨細然後混著海洛因稀釋
    。（辯護人問：稀釋用的白糖與海洛因的比例，是否需要經驗？）是。（辯謢人
    問：請指明幫乙○○稀釋毒品之位置？）看現場圖我看不清楚。（辯謢人問：當
    時你幫被告稀釋時，還有何人在場看到？）我女朋友還有我朋友，就是甲○○還
    有丙○○。（辯謢人問：為何到九十二年十二月二十四地方法院傳訊時才敘明幫
    乙○○稀釋毒品？即為何在警、偵訊時均未曾說明幫乙○○稀釋毒品？）當時並
    沒有問到這個問題。（辯謢人問：當時是否知悉員警查獲之海洛因、安非他命、
    磅秤、夾鏈袋各在何處取出？請說明之？）我只知道是在垃圾桶找到，我不確定
    是在哪個位置。‧‧‧（檢察官問：如何稀釋的過程，請陳述？）有海洛因，把
    他磨碎把它倒過去，然後再試試濃度。（檢察官問：何人拿海洛因、白糖給你？
    ）被告。（檢察官問：用何裝？）用裝海洛因大小的二號袋子裝的。（檢察官問
    ：白糖有無用完？全部用完還是有剩下？）沒有全部用完，但剩下多少不知道。
    是先研磨白糖，然後再摻入海洛因。（檢察官問：稀釋時，你有無使用工具？）
    沒有，直接用倒的。（檢察官問：當時有無稀釋完成？）有，用好稀釋之後就交
    給被告。（檢察官問：剩下的白糖哪裡去？）我不知道，用完就放在桌上，被告
    就拿走。（檢察官問：稀釋多久後，警察才進來？）一個多鐘頭後。（檢察官問
    ：這中間被告有無吸食？）沒有。（檢察官問：你是否稀釋後，再泡茶？）是。
    （檢察官問：這一個多鐘頭時間，被告有無吸食海洛因？）沒有。（檢察官問：
    為何需要你幫忙稀釋？）因為我會。（檢察官問：你稀釋完後，為何被告沒有吸
    食？）我不知道，要問他自己。‧‧‧（辯護人問：你在泡茶當中，還有無其他
    人到被告住處？）沒有。（辯謢人問：你泡茶時，總共有幾個人？）泡茶時還有
    兩個人進來，我不知道是誰。總共有五、六個人在泡茶。‧‧‧（審判長問：你
    稀釋的時候，是否曾經讓丙○○看過？）有。‧‧‧（審判長問：你當天帶甲○○過去找被告時，你去當時有幾個人？）當時有一個人走掉，除了我們去的三個
    人，還有三個人。（審判長問：當時你研磨稀釋時，有幾個人在場？）四、五個
    ，我沒有辦法確定。（審判長問：你研磨白糖用什麼工具？）用我的打火機。（
    審判長問你當時稀釋到泡茶間，有無提到甲○○借錢的事情？）我沒有辦法確定
    ，因之前要過去之前就有跟他說要借錢的事。（審判長問：去的時候有無提到要
    借錢的事情？）有。是在泡茶的時候提。（審判長問：有無說借多少錢？）有，
    大概兩、三萬元。（審判長問：有無說到甲○○何時還？）沒有。（審判長問：
    被告有無同意借給甲○○？）有。（審判長問：稀釋時，除了白糖及海洛因外，
    有無摻入其他東西？）沒有。」等語（詳見本院更二審卷第一○七頁至第一一六
    頁），惟按：、被告經本院更三審與證人丁○○隔離訊問結果，被告供稱：「
    （審判長問：被告當時證人到你家時，總共有幾個人在場？）被告答：包括我家
    人的話，總共五個人。（審判長問：證人在稀釋時，你在做什麼？）被告答：我
    一直在泡茶，沒有一直看他稀釋，偶爾看一下。（審判長問：你是否知道證人如
    何將白糖磨碎？）被告答：剛開始我是看到他用打火機，之後不知道用什麼。打
    火機是放在桌上是我的。（審判長問：稀釋除了白糖及海洛因外，有無摻入其他
    東西？）被告答：沒有。（審判長問：證人三個人到你家後到警察來之前有無提
    到借錢的事情？）被告答：之前證人就已經有向我提過。但當天他從進來到我家
    到警察來之前都還沒有提到借錢的事情。（審判長問：他有無要求要借多少錢？
    ）被告答：兩、三萬元。沒有提到利息。（審判長問：有無提到何時還？）被告
    答：沒有，只有說借錢要租房子。」等語（詳見本院審理卷第一一七頁至第一一
    八頁），就借錢一節，證人丁○○稱在泡茶時有提，惟被告稱：「當天他（丁○○）從進來到我家到警察來之前都還沒有提到借錢的事情」等語，兩者完全不符
    ，且就證人丁○○前往被告住處時，被告住處之人數丁○○證稱有六人，被告則
    稱：含家人有五人等語，亦有所不符，而研磨用之打火機係何人所有？證人丁○○證稱係丁○○所有，被告則供稱係被告所有，兩者所述亦大相逕庭，被告辯稱
    稀釋一節，即無從採信，是本件尚無從依證人丁○○之證述否認本件被告確有分
    裝毒品海洛因之事實。、另如前所述，本件如證人丁○○確有稀釋，則如丁○○證稱稀釋當時甲○○及丙○○均在場，而證人丁○○證稱稀釋之過程為先研磨
    白糖，再把海洛因磨碎後，再試濃度，後將白糖摻入海洛因，最後用裝海洛因大
    小的二號袋子裝，其過程與分裝完全不同，果係稀釋，以證人丁○○前開證稱丙○○曾看過其稀釋，丙○○應無不能分辨之理，而證人甲○○雖於原審調查時證
    稱伊到現場看到被告交一小包海洛因給丁○○稀釋，惟當天伊去一下下警察就來
    了等語（詳見原審卷第一○八頁），核與證人丁○○上開證稱：「（檢察官問：
    稀釋多久後，警察才進來？）一個多鐘頭後。」等語，不相符合，參以證人甲○○於警訊證稱：當場未看見毒品等語、證人丁○○於警訊、偵查均未證稱為被告
    稀釋、被告於警、偵訊復均未提及有請丁○○為其稀釋，於偵查中僅提及證人丁○○係要來借錢的等語（詳見臺灣臺中地方法院檢察署八十九年度偵字第一七五
    六一號卷第八十六頁背面）以及證人丙○○於警訊及偵查中均證稱被告確在分裝
    毒品等語，本件證人丁○○嗣證稱確有為被告稀釋海洛因，顯係事後迴護被告之
    詞不足採信。況被告既辯稱扣案之裝毒品海洛因用之包裝袋係阿松所有，何以被
    告仍可擅自交付證人丁○○予以使用，更足證扣案之物均為被告所有自明。另證
    人張振明及余英黛、蔡明政既於被告分裝後才前往上址，其等未目睹被告分裝及
    持有扣案毒品符合常情，尚難以渠等供述未看到被告分裝、持有毒品即為有利被
    告之認定，另雖無積極證據足認證人余英黛等攜帶現款前往上址係欲購買毒品，
    然亦不能以此即認被告非基於兼供販賣之意圖購買扣案之毒品，末查被告雖未供
    出購買毒品之單價及未及售出即被查獲，然扣案第一級毒品海洛因、第二級毒品
    安非他命之價格高，且販賣之刑責極重，被告苟非貪圖不法利得，豈會甘冒此風
    險，其有圖利販賣之犯意殊堪認定，綜上所述，本件事證已臻明確，被告所辯顯
    係脫卸之詞，不足採信，其犯行應堪認定。
二、被告之選任辯護人雖請求本院再傳訊證人張振明、甲○○、丙○○，查明張振明
    到場之時間，且請求本院令甲○○與證人丁○○對質查明是否有看到或聽聞丁○○代被告稀釋海洛因，並詰問丙○○對於分裝及稀釋之定義，惟按：、證人丁○○上開證稱之稀釋海洛因時之在場人僅伊、被告、甲○○、丙○○，而證人張
    振明於警訊確切供稱伊到場之時間，顯非證人丁○○上開證稱之稀釋海洛因之時
    間，本院認無再傳喚證人張振明之必要，附予敘明。、又證人甲○○證稱伊有
    看到被告拿海洛因請丁○○稀釋一節，雖經證人丁○○證稱證人甲○○於其稀釋
    時在場，惟證人甲○○之證述既有前後不一之情形，且證人丁○○上開證稱為被
    告稀釋海洛因一節，亦業經本院認定其不可採如前，縱再經傳訊證人甲○○到場
    為與原審相同之證述，亦不足動搖本院認定之基礎，本院認亦無再予傳訊證人甲○○之必要，併此指明。、另證人丙○○業經本院更二審傳拘不到，惟其於警
    、偵訊中業已明指本件係分裝，以證人丁○○證稱丙○○曾目睹伊稀釋海洛因，
    則稀釋海洛因之過程與分裝大相逕庭，丙○○當無誤認之理，是本院認亦無再重
    覆傳訊證人丙○○到庭訊問之必要。
三、被告兼以營利之目的，將毒品販入，核其所為係犯毒品危害防制條例第四條第一
    項之販賣第一級毒品罪及販賣第二級毒品罪，被告持有第一級毒品海洛因及第二
    級毒品安非他命之低度行為為販賣之高度行為所吸收，不另論科，被告同時販入
    第一級毒品海洛因及第二級毒品安非他命係一行為同時觸犯二罪名，為想像競合
    犯，依刑法第五十五條前段規定從一重之販賣第一級毒品罪處斷，公訴人認被告
    所犯二罪應分論併罰尚有未洽，原審未詳細勾稽，遽為公訴不受理之諭知尚有未
    洽，檢察官以原審判決公訴不受理不當為由上訴有理由，應由本院將原審判決撤
    銷改判，爰審酌被告犯罪之動機、目的、手段、所生損害及販入之數量雖多，然
    尚未賣出即被查獲暨犯罪後之態度等一切情狀，量處如主文第二項所示之刑，並
    宣告褫奪公權終身，扣案之第一級毒品海洛因淨重三三九‧八○公克、第二級毒
    品甲基安非他命淨重四三八‧二四公克依法宣告沒收銷燬，另海洛因包裝袋伍個
    、甲基安非他命包裝袋拾陸個、電子磅秤壹個及夾鏈袋貳拾包分別係被告所有供
    犯罪所用及預備之物，業經本院析述如前，且經證人丙○○指證述分別依毒品危
    害防制條例第十九條第一項及刑法第三十八條第一項第二款規定宣告沒收，至第
    二級毒品安非他命一‧四公克、安非他命吸食器一組及藥鏟一支與本案無關，其
    中安非他命且經單獨宣告沒收執畢，均不予宣告沒收。
四、據上論斷，應依刑事訴訟法第三百六十九條第一項前段、第三百六十四條、第二
    百九十九條第一項前段、毒品危害防制條例第四條第一項、第二項、第十八條第
    一項前段、第十九條第一項、刑法第十一條前段、第五十五條、第三十七條第一
    項、第三十八條第一項第二款，判決如主文。
本案經檢察官鍾宗耀到庭執行職務。
中      華      民      國      九十三   年       九      月     十六   日
                                  臺灣高等法院臺中分院刑事第三庭
                                        審判長法  官  陳  朱  貴
                                              法  官  劉  連  星
                                              法  官  胡  忠  文
右正本證明與原本無異。
如不服本判決應於收受送達後十日內向本院提出上訴書狀，其未敘述上訴之理由者並
得於提起上訴後十日內向本院補提理由書（均須按他造當事人之人數附繕本）。
                                         書記官  許  美  惠
中      華      民      國      九十三   年       九      月    十七    日
附錄論罪法條：
毒品危害防制條例第四條：
製造、運輸、販賣第一級毒品者，處死刑或無期徒刑；處無期徒刑者，得併科新臺幣
一千萬元以下罰金。
製造、運輸、販賣第二級毒品者，處無期徒刑或七年以上有期徒刑，得併科新臺幣七
百萬元以下罰金。
製造、運輸、販賣第三級毒品者，處五年以上有期徒刑，得併科新臺幣五百萬元以下
罰金。
製造、運輸、販賣第四級毒品者，處三年以上十年以下有期徒刑，得併科新臺幣三百
萬元以下罰金。
製造、運輸、販賣專供製造或施用毒品之器具者，處一年以上七年以下有期徒刑，得
併科新臺幣一百萬元以下罰金。
前五項之未遂犯罰之。
                                                                        Ｒ
